臺灣高雄地方法院刑事判決　　　　　　　96年度易字第2999號
公　訴　人　臺灣高雄地方法院檢察署檢察官
被　　　告　乙○○
上列被告因詐欺案件，經檢察官提起公訴（95年度調偵字第1026
號），本院判決如下：
    主  文
乙○○無罪。
    理  由
一、公訴意旨略以：被告乙○○與告訴人丙○○（原名黃燕玉）
    係朋友，與告訴人閒談間知悉告訴人積欠姓名不詳綽號「阿
    文」之成年男子新臺幣（下同）8 萬元，竟意圖為自己不法
    所有，基於詐欺之犯意，向告訴人謊稱代「阿文」收取債款
    ，致告訴人不疑有他，分別於95年2 月底在住處交付2 萬元
    ，再於95年3 月5 日22時在高雄市○○區○○街與愛國路口
    交付2 萬元及面額4 萬元之支票1 紙（發票人：余明仁，票
    號：RB0000000 號，到期日：95年4 月27日）予被告。嗣於
    95年4 月間，「阿文」向告訴人催討上開款項時，告訴人始
    知受騙，因認被告涉犯刑法第339 條第1 項之詐欺取財罪嫌
二、證據能力之審查：
  (一)證人即告訴人丙○○於偵查中向檢察官所為之陳述，均應具
    結而未具結，依刑事訴訟法第158 條之3 規定，不得作為證
    據。
  (二)按被告以外之人於審判外之陳述，雖不符刑事訴訟法第 159
    條之1 至之4 等4 條之規定，然若當事人於審判程序中同意
    作為證據，法院審酌該言詞陳述或書面陳述作成時之情況，
    認為適當者，亦得為證據；又當事人、代理人或辯護人於法
    院調查證據時，知有刑事訴訟法第159 條第1 項不得為證據
    之情形，而未於言詞辯論終結前聲明異議者，視為有前項之
    同意，同法第159 條之5 定有明文。此立法意旨在於傳聞證
    據未經當事人之反對詰問予以核實，原則上先予排除。惟若
    當事人已放棄反對詰問權，於審判程序中表明同意該等傳聞
    證據可作為證據；或於言詞辯論終結前未聲明異議，基於尊
    重當事人對傳聞證據之處分權，及證據資料愈豐富，愈有助
    於真實發見之理念，且強化言詞辯論主義，使訴訟程序得以
    順暢進行，上開傳聞證據亦均具有證據能力。查本件證人即
    告訴人丙○○於警詢中之供述，具有被告以外之人審判外陳
    述之性質，屬傳聞證據，惟經本院依法提示予以調查，檢察
    官及被告均對此未表示異議，並表示同意作為證據，且經本
    院審酌該書面作成時無違法情事，應適宜為本案之證據，合
    先敘明。
三、按犯罪事實應依證據認定之，無證據不得推定其犯罪事實。
    又不能證明被告犯罪者，應諭知無罪之判決，刑事訴訟法第
    154 條第2 項、第301 條第1 項定有明文。又事實之認定，
    應憑證據，如未能發現相當證據，或證據不足以證明，自不
    能以推測或擬制之方法，為裁判基礎（最高法院40年台上字
    第86號判例參照）；而告訴人之告訴，係以使被告受刑事訴
    追為目的，是其陳述是否與事實相符，仍應調查其他證據以
    資審認（最高法院52年台上字第1300號判例參照），易言之
    ，即藉由補強證據之存在，以增強或擔保告訴人陳述之證明
    力（最高法院87年度台上字第2176號判決要旨參照）。且認
    定犯罪事實所憑之證據，雖不以直接證據為限，間接證據亦
    包括在內，然無論直接證據或間接證據，其為訴訟上之證明
    ，須於通常一般之人均不致有所懷疑，而得確信其為真實之
    程度者，始得據為有罪之認定，倘其證明尚未達到此一程度
    ，而有合理之懷疑存在而無從使事實審法院得有罪之確信時
    ，即應由法院諭知被告無罪之判決（最高法院40年台上字第
    86號、30年台上字第816 號、76年台上字第4986號判例意旨
    參照）。
四、本件公訴人認被告乙○○涉有上開犯嫌，無非係以：(一)被告
    坦承自告訴人丙○○處取得現金4 萬元；(二)告訴人之指訴；
    (三)第一商業銀行灣內分行96年8 月13日號函文證明上開票號
    為RB0000000 號之支票已經兌現等為憑。訊據被告固坦承自
    告訴人丙○○處取得現金4 萬元及向告訴人收取上開支票之
    事實，惟堅決否認有何詐欺取財犯行，辯稱：告訴人欠伊8
    萬元，4 萬元現金及上開支票係用來還欠伊的錢等語。經查
    ，被告陸續自告訴人處取得現金4 萬元及上開票號為RB0000
    000 號之支票，而上開支票已經提示兌現等事實，業據被告
    坦承不諱，核與告訴人指訴之情節相符，並有第一商業銀行
    灣內分行96年8 月13日號函文1 紙（見偵2 卷第36頁）為證
    ，應堪信為真實。而本院質諸告訴人於警詢時雖證稱：被告
    假借「阿文」名義向伊收取債款，伊不疑有他，分別於95年
    2 月底在伊之住處交付2 萬元，再於95年3 月5 日22時在高
    雄市○○區○○街與愛國路口交付2 萬元及上開面額4 萬元
    之支票1 紙予被告，嗣於95年4 月間，「阿文」向伊催討上
    開款項時，伊始知受騙云云（見警1 卷第1 至4 頁），然經
    被告於偵查中否認認識「阿文」（見偵1 卷第13頁），而經
    檢察於偵查時向告訴人詢問「阿文」之年籍資料，告訴人表
    示不知道「阿文」之年籍資料，亦無法聯絡「阿文」等語（
    見警卷第4 頁），則稽之常情，果真有「阿文」其人，告訴
    人連「阿文」之年籍及聯絡方式均不知，顯見告訴人與「阿
    文」之關係應非熟捻，「阿文」豈有輕易借80,000元現金予
    告訴人之理，是告訴人所言之「阿文」是否真有其人，已非
    無疑；而參以告訴人係年約40歲之之成年人，智慮清晰，苟
    其所言為真，豈有在聽聞被告要代「阿文」收取債款時，竟
    未曾向「阿文」為任何求證，即任意給付被告4 萬元現金及
    4 萬元支票，亦與常情相悖，益徵告訴人所指訴之情節尚不
    足予採信。綜據上述，本件檢察官提出之積極證據尚不足以
    認定被告有何詐欺取財犯行，其間尚有合理之懷疑存在，本
    院自不能僅以告訴人之指訴而遽以為被告不利之認定。此外
    復查無其他積極證據足認被告有公訴意旨所述犯行，其既未
    經證明犯罪，揆諸前揭說明，自應為無罪之諭知。
據上論斷，應依刑事訴訟法第301 條第1 項，判決如主文。
本案經檢察官甲○○到庭執行職務。
中　　華　　民　　國　　96　　年　　11　　月　　29　　日
                  鳳山刑事第一庭審判長法  官 黃三友
                                      法　官 林芳華
                                      法  官 陳盈吉
以上正本證明與原本無異。
如不服本判決應於收受本判決後10日內向本院提出上訴書狀，並
應敘述具體理由，如未敘述上訴理由者，應於上訴期間屆滿後20
日內補提理由書狀於本院（均須按他造當事人之人數附繕本）「
切勿逕送上級法院」。
中　　華　　民　　國　　96　　年　　11　　月　　29　　日
 　　　　　　　　　　　　　　　       書記官  吳俊達
